【裁判字號】    97,裁,3182
【裁判日期】    970619
【裁判案由】    贈與稅
【裁判全文】
最  高  行  政  法  院  裁  定
                                      97年度裁字第3182號
抗  告  人  甲○○
訴訟代理人  施博文
上列抗告人因與相對人財政部臺灣省北區國稅局間贈與稅事件，
對於中華民國96年9月14日臺北高等行政法院96年度訴字第400號
裁定提起抗告，本院裁定如下︰
    主  文
抗告駁回。
抗告訴訟費用由抗告人負擔。
    理  由
一、按提起撤銷訴訟，以經合法訴願為要件，此觀行政訴訟法第
    4條之規定即明。當事人未經合法訴願而提起行政訴訟，其
    起訴即屬不備其他要件，行政法院應依行政訴訟法第107條
    第1項第10款後段規定，以裁定駁回其訴。次按納稅義務人
    對於核定稅捐之處分如有不服，依核定稅額通知書所載有應
    納稅額或應補徵稅額者，應於繳款書送達後，於繳納期間屆
    滿翌日起算30日內，申請復查。不服復查決定，得依法提起
    訴願，稅捐稽徵法第35條第1項第1款、第38條第1項定有明
    文。上開規定，依同法第49條規定，於罰鍰準用之。是對於
    稅捐稽徵機關之核定稅額及裁罰處分不服，須先申請復查，
    始得提起訴願。申請復查逾法定期間，即非合法，其復提起
    訴願，亦非合法，嗣提起撤銷訴訟，自屬起訴不備其他要件
    ，應以裁定駁回之。
二、本件抗告人因贈與稅事件經相對人發單課徵並科處罰鍰，繳
    納期間至民國95年4月10日屆滿，並於95年2月10日送達，則
    復查期間應於95年5月10日屆滿。而抗告人遲至95年6月9日
    始申請復查，已逾法定期間，其復提起撤銷訴訟，原裁定以
    其起訴不合法，予以駁回，依上開規定及說明，並無不合。
三、抗告意旨仍執詞略以：稅捐稽徵文書之送達，稅捐稽徵法第
    18、19條規定與行政程序法第72、73條規定不同，依「特別
    法優於普通法」原則，應優先適用稅捐稽徵法。相對人既未
    依稅捐稽徵法第18條、第19條規定依法送達於抗告人或其代
    理人，且送達日期抗告人非在國內，無法知悉稅捐文書之內
    容，自無從提起復查。原裁定顯違反行政程序法第72條第1
    項及同法第73條第1項規定及「特別法優於普通法」原則。
    況且，相對人僅於原本之本稅及罰鍰繳款書蓋延期章，未於
    延期稅單上明確教示致抗告人誤信稅單上法定復查期間，依
    行政程序法第98條第2項規定，抗告人並未逾期申請復查等
    語。本院經核稅捐之核課處分本質上仍屬行政處分之一種，
    故作成核課處分所應遵守之程序，除依特別法優於普通法之
    原則，應先適用稅捐稽徵法外，對於稅捐稽徵法所未規定之
    事項，自應適用行政程序法之相關規定。而抗告人並無拒絕
    收受或指定代理人，尚無稅捐稽徵法第18條、第19條規定之
    適用。是原裁定認以本件贈與稅繳款書及違章案件罰鍰繳款
    書，雖非抗告人本人收受，惟已經抗告人之子即本件贈與稅
    案件之受贈人林智源收受，合於行政程序法第73條第1項規
    定，尚無違誤。再查，本件原核定贈與稅額繳款書背面說明
    3載明「納稅義務人對核定之稅額如有不服，應於繳款書送
    達後，在繳納期間屆滿翌日起算30日內，向本稽徵機關申請
    復查（僅適用於未曾復查者；如依遺產及贈與稅法第30條第
    1項申請延期繳納，其申請復查之期間，仍應依原繳納期間
    屆滿翌日起算）。」；另罰鍰繳款書說明二記載「對於罰鍰
    處分，如有不服，請於繳納期間屆滿之翌日起30日內，將原
    繳款書或繳納收據影本連同復查申請書向本稽徵機關申請復
    查。（僅適用於未曾復查者）」，此有各該教示條款之記載
    附於原處分卷第153、152頁可憑，抗告人稱本件未記載教示
    條款，亦無可採，其抗告難認有理由，應予駁回。
四、據上論結，本件抗告為無理由，依行政訴訟法第104條、民
    事訴訟法第95條、第78條，裁定如主文。
中    華    民    國    97    年    6     月    19    日
                    最高行政法院第六庭
                        審判長法官  吳  明  鴻
                              法官  黃  本  仁
                              法官  林  茂  權
                              法官  侯  東  昇
                              法官  林  樹  埔
以  上  正  本  證  明  與  原  本  無  異
中    華    民    國    97    年    6     月    20    日
                              書記官  王  福  瀛


司法院資訊處製作；財團法人民間司法改革基金會備份。
